【裁判字號】    90,訴,355
【裁判日期】    900430
【裁判案由】    戶籍登記
【裁判全文】
高雄高等行政法院裁定
                                 九十年度訴字第三五五號
原      告  甲○○○
訴訟代理人  賴春吉
被      告  嘉義縣政府
代  表  人  乙○○○○
右當事人間因戶籍登記事件，原告不服內政部中華民國八十九年
十一月三十日台（八九）內訴字第八九○七九五七號訴願決定，
提起行政訴訟，本院裁定如左：
    主      文
原告之訴駁回。
訴訟費用由原告負擔。
    理      由
一、按「訴願人以外之利害關係人，認為第一項訴願決定，損害
    其權利或法律上之利益者，得向高等行政法院提起撤銷訴訟
    。」行政訴訟法第四條第三項定有明文。又「訴願事件有左
    列各款情形之一者，應為不受理之決定：．．．八、對於非
    行政處分或其他依法不屬訴願救濟範圍之事項提起訴願者。
    」亦為訴願法第七十七條第八款所明定。查本件訴外人陳勝
    雄因陳天來戶籍登記簿浮籤補註事件，不服嘉義縣朴子市戶
    政事務所八十八年十一月十八日八八嘉朴戶字第二八八九號
    函處分，向嘉義縣政府提起訴願，嗣經嘉義縣政府以八十九
    年八月十四日八九府秘訴字第○九四五二七號（案號：嘉府
    訴字第三○七七六號）訴願決定：「原處分撤銷，由原處分
    機關於一個月內另為處分。」，並以八十九年八月十四日八
    九府秘訴第○九四五二七號函送訴願決定書予嘉義縣朴子戶
    政事務所及訴外人陳勝雄，該所遂以八十九年八月十八日嘉
    民戶字第一九二○號函通知原告該事件訴願結果並請原告至
    該所辦理撤銷登記，原告認該嘉義縣政府訴願決定，損害其
    權益，乃向內政部提起訴願，經決定「訴願不受理」後，原
    告不服，提起本件訴訟，請求撤銷嘉義縣政府及內政部之訴
    願決定，及撤銷陳天來收養陳勝雄為養子之戶籍登記云云。
    惟查，原告並非上開陳天來戶籍登記簿浮籤補註事件之訴願
    人，而係主張其權益受損之利害關係人，依首揭行政訴訟法
    第四條第三項之規定，若認嘉義縣政府之訴願決定，損害其
    權益，僅得向高等行政法院提起撤銷訴訟，尚不得向其上級
    機關提起訴願，則本件訴願機關內政部，以原告係就非屬訴
    願救濟範圍內之事項提起訴願，而決定不予受理，揆諸前開
    法條之規定，並無不合。原告復起訴請求撤銷本件訴願決定
    ，於法未合，應予駁回。
二、又「撤銷訴訟之提起，應於訴願決定書送達後二個月之不變
    期間內為之。但訴願人以外之利害關係人知悉在後者，自知
    悉時起算。」「原告起訴逾越法定期限者，行政法院應以裁
    定駁回之。」行政訴訟法第一百零六條第一項、第一百零七
    條第一項第六款分別定有明文。查原告係於接到嘉義縣朴子
    市戶政事務所八十九年八月十八日嘉民戶字第一九二○號函
    ，才知悉權益受損害等情，業據其於八十九十月十八日訴願
    補正書陳明在卷，卻遲至九十年一月二十九日始向本院起訴
    請求撤銷被告嘉義縣政府八十九年八月十四日八九府秘訴字
    第○九四五二七號（案號：嘉府訴字第三○七七六號）訴願
    決定，此有本院蓋於起訴狀之收文日期章可考，顯已逾二個
    月之不變期間，依上開法條之規定，自非合法，應予駁回。
三、再「原告起訴不合程式或不備其他要件者，行政法院應以裁
    定駁回之。」行政訴訟法第一百零七條第一項第十款定有明
    文。又「人民因中央或地方機關對其依法申請之案件，於法
    令所定期間內應作為而不作為，認其權利或法律上利益受損
    害者，經依訴願程序後，得向高等行政法院提起請求該關應
    為行政處分或應為特定內容之行政處分之訴訟。」亦為行政
    訴訟法第五條第一項所明定。足見人民對行政機關提起課以
    義務訴訟，應先向行政機關提出申請，經訴願程序後，始得
    向高等行政法院起訴甚明，若未經履行上開程序，即逕行提
    起行政訴訟，其起訴即不備訴訟要件，行政法院自應予以裁
    定駁回之。查本件原告並未向嘉義縣朴子戶政事務所提出申
    請塗銷陳天來收養陳勝雄養子之戶籍登記，亦未履行訴願程
    序，其逕而起訴請求被告作成撤銷該養子戶籍登記之處分，
    即與上開行政訴訟法第五條第一項規定之課予義務訴訟要件
    有違，顯非合法，應予駁回。又依程序不告，實體不究之原
    則，原告所為實體上有關收養子女之主張及陳述，係屬另一
    法律問題，本院俱無庸審論，併予敘明。
四、依行政訴訟法第一百零七條第一項第六款、第十款、第一百
    零四條、民事訴訟法第九十五條、第七十八條，裁定如主文
    。
中    華    民    國   九十    年   四  月    三十   日
        高雄高等行政法院第一庭
                審 判 長 法 官  陳光秀
                法          官  呂佳徵
                法          官  楊惠欽
右為正本係照原本作成。
如不服本裁定，應於送達後十日內向本院提出抗告狀。
中    華    民    國   九十    年   四  月    三十   日
                法 院 書 記 官  周良駿


司法院資訊處製作；財團法人民間司法改革基金會備份。
